最高法院刑事判決　　　　　　　　　　　　　　　九十三年度台上字第一七四七號
　　上　訴　人　台灣高等法院檢察署檢察官
　　被　　　告　甲○○
　　　　　　　　　　　　（另案在台灣宜蘭監獄執行）
右上訴人因被告妨害自由案件，不服台灣高等法院中華民國九十二年十二月三十一日
第二審更審判決（九十二年度上更(一)字第七二九號，起訴案號：台灣台北地方法院檢
察署八十七年度偵續字第二００號），提起上訴，本院判決如左：
    主  文
原判決撤銷，發回台灣高等法院。
    理  由
本件原判決以公訴意旨略以：原審共同被告張靜慧（已經原審法院以九十一年度上更
(一)字第六五六號判決無罪，現經檢察官上訴本院審理中）係告訴人林嵩山負責之高立
建設開發股份有限公司職員，民國八十三年間，告訴人仲介中國航聯產物保險股份有
限公司所有坐落台北市○○段○○段四七六等地號土地與僑泰建設股份有限公司合建
，並以告訴人之妻劉士瑛名義買下上開土地旁之畸零地，再受託承攬二家公司合作開
發案件，得收取約定之仲介報酬，其間在八十四年六月間，告訴人指示張靜慧謄錄上
開土地合建企劃書，張靜慧轉請其夫王林生（經原審法院判決無罪，現由檢察官上訴
本院審理中）代為謄錄，告訴人並應允給予約新台幣（下同）三十萬元獎勵金。事成
後，王林生、張靜慧見告訴人未依約給付，並見告訴人因上開仲介案取得上千萬元之
仲介費用，遂萌生不法所有之意圖，夥同具有相同犯意之被告甲○○、陳天民（經原
審法院判決無罪，現由檢察官上訴本院審理中）於八十五年九月五日上午八時許，由
王林生、被告及不詳姓名之男子二人，攜帶電纜一綑，乘告訴人開門擬外出之際，侵
入其位於台北市○○○路○段一九四號六樓之二租住處，因告訴人否認土地仲介之事
，被告竟持空酒瓶加以毆打，致其受臉部、胸部瘀傷等傷害，被告並隨即出示手槍一
把，以強暴脅迫等方式使告訴人心生畏懼，但告訴人仍拒絕交付仲介費，渠等即將告
訴人關入廁所拘禁，限制其行動自由，至同日下午一時許，才將告訴人釋出，告訴人
因恐續遭毆打、拘禁及懾於對方持有槍枝，遂在王林生、張靜慧等人強制下，先支付
現金十萬元，但因告訴人無現款在身，被逼緊急聯絡友人張清吉調借，經張清吉交代
花蓮企業銀行新莊分行人員後，告訴人乃簽發支票交予現場之不知名人士持往該銀行
取款。同日下午三時許，被告等人得手後，又由王林生填寫「答應給王林生酬勞及勞
務費用三百萬元」之承諾書，強制告訴人簽名，同時強制告訴人簽交面額計二百九十
萬元之支票四紙，被告等一夥人始離去。因認被告牽連涉犯刑法第三百四十六條第一
項恐嚇取財罪、第三百零二條剝奪他人行動自由罪、第三百零四條之強制罪、第三百
零六條之侵入住宅罪嫌云云。經審理結果，不能證明被告犯罪，因而維持第一審諭知
被告無罪之判決，駁回檢察官在第二審之上訴，固非無見。
惟查：(一)、原判決理由欄四(二)引用偵續字卷第七十七頁背面王林生之供述，認並無告
訴人所指即公訴意旨所載八十五年九月五日發生之事。然查王林生於八十七年六月十
六日檢察官偵查中係稱：「同意書是九月一日我寫，他（指告訴人）簽名，九月五日
他拿十萬元及支票四張給我」等語（見偵續字卷第七十七頁背面），王林生於第一審
亦供稱：「同意書是九月一日寫的，九月一日他（指告訴人）給我這份同意書談開票
，我在九月五日下午二時許去拿的。」等語（見第一審卷第二三０頁背面），足見原
判決上述理由說明（即並無八十五年九月五日下午告訴人交付十萬元現金及四張支票
予王林生之事）與卷內證據資料不符，有判決理由矛盾之違誤。(二)、原判決理由欄四
(六)以被告於八十八年八月七日通緝到案之初，固稱其曾於八十五年九月五日去告訴人
住處等語，但被告提出告訴人所立具之委託書，署押日期為八十五年九月三日，因而
認被告於原審所辯因記憶搞混，至告訴人住處是八十五年九月一日等語，為可採，並
據為被告無公訴意旨所指犯行證據之一。惟查被告提出告訴人委託其處理告訴人與潘
富雄之間糾紛之委託書，係八十五年九月三日所寫，是否能於同年月一日交付被告，
已非無疑。況被告於第一審第二次訊問時起至第一審審理期日均係辯稱：伊於八十五
年九月三日與綽號「文隆」者至告訴人住處拿委託書，並不知告訴人所指支票及同意
書之事等語，亦非稱於八十五年九月一日去拿委託書，其先後所稱拿取委託書之日期
前後不一，且所辯僅至告訴人住處拿委託書，不知告訴人所指支票及同意書之事云云
，與其於八十八年八月七日第一審初訊時所供：其與王林生、綽號「文隆」者至告訴
人住處，由告訴人簽發支票多張，交付王林生等語，亦互生齟齬。被告先後所稱八十
五年九月三日及同年月五日至告訴人住處所為之事，既不相同，是否係指二件事，而
非僅有一次至告訴人住處，即非無研求餘地。究竟實情如何？為何被告先後所述內容
不一？原審未進一步詳查釐清，遽行判決，顯有調查未盡之違誤。(三)、被告在第一審
初訊時之上開供詞，核與告訴人於偵查中所述其於八十五年九月五日有簽發四張面額
共二百九十萬元支票予王林生之情節（見偵續字卷第六十一頁）及王林生於偵查及第
一審訊問時所供其於八十五年九月五日向告訴人取得十萬元現金及四張支票等情（見
偵續字卷第七十七頁背面、第一審訴字卷第二三０頁背面）相符，此項供詞何以不足
以證明告訴人指訴有關八十五年九月五日發生之事屬實，原判決未詳予說明其理由，
有判決理由欠備之疏誤。檢察官上訴意旨指摘原判決違背法令，尚非全無理由，應認
仍有發回更審之原因。
據上論結，應依刑事訴訟法第三百九十七條、第四百零一條，判決如主文。
中　　　華　　　民　　　國　　九十三　　年　　　四　　　月　　　八　　　日
                              最高法院刑事第十二庭
                                  審判長法官  陳　正　庸
                                        法官  賴　忠　星
                                        法官  王　居　財
                                        法官  張　清　埤
                                        法官  林　開　任
      右正本證明與原本無異
                                              書  記  官
中　　　華　　　民　　　國　　九十三　　年　　　四　　　月　　 十六 　　日
                                                                        Ａ
